【裁判字號】    99,上易,90
【裁判日期】    990428
【裁判案由】    妨害婚姻
【裁判全文】
臺灣高等法院高雄分院刑事判決          99年度上易字第90號
上  訴  人  臺灣高雄地方法院檢察署檢察官
被      告  甲○○
被      告  乙○○
上列上訴人因被告妨害婚姻案件，不服臺灣高雄地方法院98年度
易字第1128號中華民國98年12月22日第一審判決（起訴案號：臺
灣高雄地方法院檢察署98年度偵字第14568 號），提起上訴，本
院判決如下：
    主  文
上訴駁回。
    理  由
一、公訴意旨略以：被告甲○○、乙○○均明知雙方各為有配偶
    之人，竟於民國98年5 月10日下午某時許，相偕前往高雄市
    ○○區○○路7 號「中正飯店」710 號房內發生性關係。同
    日下午6 時許，經被告甲○○之夫丙○○報警在上址當場查
    獲，因認被告甲○○涉犯刑法第239 條前段之通姦罪嫌，被
    告乙○○涉犯同法第239 條後段之相姦罪嫌云云。
二、按犯罪事實應依證據認定之，無證據不得認定犯罪事實；不
    能證明被告犯罪者，應諭知無罪之判決，刑事訴訟法第 154
    條第2 項及第301 條第1 項分別定有明文。又按認定不利於
    被告之事實，須依積極證據，苟積極證據不足為不利於被告
    之認定時，即應為有利於被告之認定；認定犯罪事實所憑之
    證據，雖不以直接證據為限，間接證據亦包括在內，然而無
    論直接或間接證據，其為訴訟上之證明，須於通常一般之人
    均不致有所懷疑，而得確信其為真實之程度者，始得據為有
    罪之認定；告訴人之指訴係以使被告受刑事訴追為目的，是
    其陳述是否與事實相符，仍應調查其他證據以資審認最高法
    院30年上字第816 號、76年臺上字第4986號及52年臺上字第
    1300號判例意旨可資參照。另按檢察官就被告犯罪事實，應
    負舉證責任，並指出證明之方法，是檢察官對於起訴之犯罪
    事實，應負提出證據及說服之實質舉證責任，倘其所提出之
    證據，不足為被告有罪之積極證明，或其指出證明之方法，
    無從說服法院以形成被告有罪之心證，基於無罪推定之原則
    ，自不能為被告有罪之判決，最高法院92年臺上字第128 號
    判例意旨亦可資參照。又按刑法第239 條「通姦」，係指由
    於男女雙方合意，而為姦淫；和姦係指與有配偶之人互相合
    意，而為姦淫行為；姦淫係指男女交媾行為。而刑法88年3
    月30日修正刑法第10條第5 項有關性交之定義，亦同時修正
    刑法第240 條、第241 條、第243 條、第298 條、第300 條
    ，均將上開條文內有關「為猥褻之行為或『姦淫』」修正為
    「為猥褻之行為或『性交』」。而修正後刑法之「性交」範
     圍 較「姦淫」為廣，而刑法第239 條與修正之刑法第240
    條、第241 條同屬刑法第17章之妨害婚姻及家庭罪，惟該章
    刑法第240 條、第241 條之「姦淫」均與刑法第10條第5 項
    之性交同時修正，而同章第239 條之「通姦」或「相姦」則
    未同時修正，顯係就刑法第239 條之通姦或相姦，仍維持原
    來該條係指男女交媾行為（參照臺灣高等法院暨所屬法院91
    年法律座談會彙編《92年7 月》第311-313 頁），故本件之
    重點乃在於被告2 人於案發之際是否已有交媾行為，自不待
    言。
三、公訴意旨認被告甲○○及乙○○分別涉有通姦、相姦罪嫌，
    無非係以告訴人丙○○之指訴、現場拍攝錄影光碟及翻拍照
    片為其論據。惟訊據被告甲○○及乙○○雖均坦承於前揭時
    、地，兩人共同前往「中正飯店」710 號房等情，惟均否認
    雙方在房內有通姦及相姦之犯行，被告甲○○並辯稱：當日
    伊因月經剛好來，感到不舒服，乃商請乙○○帶伊前往附近
    旅館房間沐浴清潔，伊未與乙○○發生性關係而通姦等語，
    被告乙○○亦辯稱：當日是甲○○向伊表示月經來，要求伊
    帶她前往旅館盥洗，伊有表示這樣不好會引起誤會，但甲○○表示一下子就好，才帶她進去中正飯店，伊未與甲○○發
    生性關係等語。經查：
（一）被告甲○○係告訴人丙○○之妻，於98年5月10日下午5時
      30許，與被告乙○○共同前往高雄市○○區○○路7 號「
      中正飯店」710 室休息，旋於同日下午6 時許，經告訴人
      丙○○會同警方前往址「中正飯店」710 號房內時，被告
      甲○○當時在浴室內上半身赤裸僅著內褲，另被告乙○○
      在房間內上半身亦赤裸、下半身則著內褲之事實，業據被
      告2 人於原審法院審理固供承不諱（原審一卷15至17頁、
      原審二卷69、70、73頁），核與告訴人丙○○警詢指訴及
      徵信社人員蕭東正於原審證述情節相符（警卷第10頁、原
      審二卷35、41頁），並有原審法院勘驗筆錄、現場拍攝錄
      影光碟及翻拍照片數幀在卷可佐，此部分事實固堪以認定
      。
（二）又被告甲○○於案發當日，因月事來潮而與被告乙○○相
      偕到高雄市○○區○○路「中正飯店」710 號房內盥洗之
      事實，業據被告甲○○、乙○○已於警訊即供述一致（警
      卷7 頁、3 頁），且原審法院於98年11月10日、12月8 日
      勘驗案發當時現場所拍攝之錄影光碟，均未見被告2 人已
      發生性關係之相關事證，此有原審98年11月10日及98年12
      月8 日勘驗光碟內容及證人蕭東正所提供之翻拍照片6 張
      可參（原審二卷26-29 頁、54-56 頁、62-64 頁）。另告
      訴人丙○○及證人蕭東正雖均僅指證: 被告2 人當時未著
      完整衣物而共處一室等語，惟均未目擊被告兩人已在房內
      發生性關係等情，故被告2 人有無於上揭時、地已發生性
      關係，則尚乏證據足資證明。
（三）又被告2 人係於98年5 月10日下午5 時30分許，進入上址
      「中正飯店」710 號房，約經20分鐘後，徵信社人員始敲
      門要求被告2 人開門之事實，業據證人即告訴人丙○○證
      述在卷（原審二卷31頁），而被告乙○○經敲門後約1-2
      分鐘後，即自行打開房門之事實，業據證人蕭東正證述在
      卷，並證稱：（敲門後多久，乙○○才開門？）大概一到
      兩分鐘等語（原審二卷38頁）。另證人丙○○雖於原審證
      稱：我從門口有看見我太太（甲○○）穿著內褲坐在床沿
      ，她看到我就拿浴巾跑到浴室內躲，我沒有注意乙○○在
      作什麼，所以我也不知道乙○○有無在床上等語（原審卷
      35頁）。另證人蕭東正雖亦證稱：我們進去房間時，林小
      姐（甲○○）還在房間，她看到我們才衝到浴室躲起來等
      語（原審二卷41頁）。惟此均僅能證明被告2 人於案發之
      際同處一室，衣著不整且關係曖昧，惟尚不足以證明被告
      2 人已有通姦及相姦行為。又案發現場並未發現有使用過
      之保險套之事實，業據證人蕭東正證述在卷（原審二卷39
      頁）。其雖又證稱：我是看到在房間的垃圾桶、房間桌子
      上都有衛生紙，但垃圾桶的衛生紙，光碟沒有拍出來，浴
      室內是否有無衛生紙，我沒有印象等語（原審二卷39頁）
      。審酌證人丙○○、蕭東正2 人既均證述案發當時均有看
      到甲○○著內褲裸上身坐在床沿並跑到浴室等情，是以被
      告2 人當時因未及完整穿上衣褲之際，若其2 人果真已發
      生性行為，則理當因時間急迫而無法即時煙滅其2 人通姦
      所留下之跡證，然何以現場卻未發現被告2 人已有發生性
      行為後所留下之跡證（如使用過之衛生紙或保險套等物）
      。又證人蕭東正雖證述：有看到垃圾桶內及房間桌子上有
      衛生紙等語，然其又何以未將該使用過之衛生紙採集送鑑
      ？故證人丙○○及蕭東正上開之證述，均難為不利被告2
      人之認定。況依案發之際現場情形觀之，告訴人丙○○進
      入上址房間時，被告甲○○則已在房間之浴室內，被告乙○○則於開門後退至化妝台前等情，此有原審勘驗筆錄及
      現場拍攝錄影光碟在卷（原審二卷26-29 頁）可稽，顯見
      被告2 人於告訴人及徵信人員進入房間時，已分處在房間
      內不同位置，故縱令被告甲○○當時曾裸上身坐在床沿屬
      實，然仍難據此認定被告2 人已在房內已發生性行行為。
      另證人蕭東正又雖證稱: （房間或浴室有無放置衛生棉？
      ）沒有。（有無在垃圾桶內看到衛生棉？）沒有，包括浴
      室內的垃圾桶也沒有看到等語（原審二卷39-40 頁），核
      與被告2 人等前開所辯: 因甲○○月經剛來兩人乃相偕前
      往飯店房間盥洗清理之情節雖有差異，然亦難僅憑上開消
      極之事證，即推認被告2 人在房間內已有性行為。此外，
      復查無其他積極確切之證據足以證明被告甲○○與乙○○
      2 人於案發之際已有性行為之事證，渠2 人本次之犯罪即
      屬不能證明，揆諸首開說明，自應為被告2 人均無罪之諭
      知。
四、原審因而以不能證明本件被告甲○○、乙○○分別犯通姦及
    相姦罪，而為被告2人均為無罪之諭知，核無違誤；檢察官
    猶執前詞，指摘原判決不當，為無理由，應予駁回。
據上論斷，應依刑事訴訟法第368條，判決如主文。
本案經檢察官陳建年到庭執行職務。
中    華    民    國    99    年    4    月    28    日
                    刑事第十庭  審判長法  官 陳中和
                                      法  官 林水城
                                      法  官 李政庭
以上正本證明與原本無異。
本判決不得上訴。
中    華    民    國    99    年    4    月    28    日
                                      書記官 周青玉

司法院資訊處製作；財團法人民間司法改革基金會備份。
